臺灣彰化地方法院民事裁定
111年度監宣字第191號
聲  請  人  鄭美鈴  



相  對  人  蔣有芳  


關  係  人  蔣文娟  

            蔣龍煌  

            蔣龍杰  

上列聲請人聲請監護宣告事件，本院裁定如下：
    主    文
宣告蔣有芳（男，民國00年0月00日生，身分證統一編號：Z0000
00000號）為受監護宣告之人。
選定鄭美鈴（女，民國00年0月00日生，身分證統一編號：Z0000
00000號）為受監護宣告之人之監護人。
指定蔣文娟（女，民國00年0月0日生，身分證統一編號：Z00000
0000號）為會同開具財產清冊之人。
聲請程序費用由受監護宣告之人負擔。
    理    由
一、聲請意旨略以：聲請人鄭美鈴係相對人蔣有芳之妻，相對人
    於民國110年10月23日因工作意外，從馬椅跌落撞到頭部，
    致不能為意思表示或受意思表示，或其能辨識其意思表示之
    效果不足，有親屬系統表、同意書、戶籍謄本、秀傳醫療財
    團法人彰濱秀傳紀念醫院診斷證明書等件為證，因有保險及
    銀行存款要處理，為此依法，聲請准予裁定相對人為受監護
    宣告之人，並請求選定聲請人鄭美鈴為相對人之監護人，同
    時指定關係人蔣文娟為會同開具財產清冊之人等語。
二、按對於因精神障礙或其他心智缺陷，致不能為意思表示或受
    意思表示，或不能辨識其意思表示之效果者，法院得因本人
    、配偶、四親等內之親屬、最近一年有同居事實之其他親屬
    、檢察官、主管機關或社會福利機構之聲請，為監護之宣告
    ，民法第14條第1項定有明文。次按受監護宣告之人應置監
    護人。法院為監護之宣告時，應依職權就配偶、四親等內之
    親屬、最近一年有同居事實之其他親屬、主管機關、社會福
    利機構或其他適當之人選定一人或數人為監護人，並同時指
    定會同開具財產清冊之人。法院為前項選定及指定前，得命
    主管機關或社會福利機構進行訪視，提出調查報告及建議。
    監護之聲請人或利害關係人亦得提出相關資料或證據，供法
    院斟酌。法院選定監護人時，應依受監護宣告之人之最佳利
    益，優先考量受監護宣告之人之意見，審酌一切情狀，並注
    意下列事項：(一)受監護宣告之人之身心狀態與生活及財產
    狀況。(二)受監護宣告之人與其配偶、子女或其他共同生活
    之人間之情感狀況。(三)監護人之職業、經歷、意見及其與
    受監護宣告之人之利害關係。(四)法人為監護人時，其事業
    之種類與內容，法人及其代表人與受監護宣告之人之利害關
    係，民法第1110條、第1111條、第1111條之1分別定有明文
    。
三、經查，聲請人主張之上開事實，業據其提出親屬系統表、同
    意書、戶籍謄本、秀傳醫療財團法人彰濱秀傳紀念醫院診斷
    證明書等件為證。又經本院在鑑定人衛生福利部彰化醫院蕭
    銘鴻醫師前訊問相對人，經法官實施勘驗，勘驗結果：相對
    人目前躺在床上，無法行動也無法講話等情。又鑑定人當場
    具結鑑定陳述：詳細鑑定另陳鑑定報告書等語，有本院訊問
    筆錄可佐。另經本院囑託衛生福利部彰化醫院鑑定結果，認
    為：「(一)醫學上的診斷（生物學上之要素）：診斷名：頭
    部外傷合併左側急性硬腦膜下出血、蜘蛛網膜下腔出血、顱
    內出血。障礙程度：極重度。(二)生活狀況及現在身心狀態
    ：1.日常生活狀況：目前個案在家臥床無法活動，對於外界
    刺激反應淡漠，無法以言語與個案進行有效之溝通，無法聽
    從指示動作。平時由外籍看護照顧，有時候也需要使用氧氣
    。不認得生活常見的事物及金錢。對於行動、進食、穿衣、
    洗澡、如廁等基本生活，均需他人協助。2.身體狀態【包括
    理學檢查、臨床檢查(尿、血等)及其他檢查】：個案可自行
    張開雙眼，無明顯光反射，眼神無法聚焦，無角膜反射。頭
    部有開刀的痕跡，四肢略僵硬、萎縮、變型。3.精神狀態：
    (1)意識／溝通性：無法言語，無法依照指令動作。(2)記憶
    力：無法配合施測。(3)定向力：無法配合施測。(4)計算能
    力：無法配合施測。(5)理解．判斷力：無法配合施測。(6)
    現在性格特徵：退化自閉。(7)其他（氣氛．感情狀態．幻覺．
    妄想．異常行動等）：反應淡漠。(8)智能檢查．心理學檢查
    ：無法配合施測。(三)有關判斷能力判定之意見：不能管理
    處分自己財產。判定的根據（檢查所見及說明）：依蔣有芳
    男士目前心智狀況，無法以言語溝通，對於外界刺激反應淡
    漠。因頭部外傷合併左側急性硬腦膜下出血、蜘蛛網膜下腔
    出血、顱內出血導致認知功能嚴重缺損，無法獨立完成基本
    生理需求。因認知功能缺損以致金錢、數字、是非對錯等概
    念嚴重缺損，是故，亦無法管理與處置個人事務。(四)回復
    可能性說明：回復可能性低。(五)鑑定判定及說明：【鑑定
    判定】1.基於受鑑定人有頭部外傷合併左側急性硬腦膜下出
    血、蜘蛛網膜下腔出血、顱內出血，其程度達極重度，不能
    管理處分自己的財產，回復之可能性低。2.頭部外傷合併左
    側急性硬腦膜下出血、蜘蛛網膜下腔出血、顱內出血之程度
    ，不能為意思表示或受意思表示，不能辨識其意思表示之效
    果，可為監護宣告。」等語，有衛生福利部彰化醫院民國11
    1年7月19日彰醫精字第1110500323號函附成年監護鑑定書可
    稽。堪認相對人因精神障礙或其他心智缺陷，致不能為意思
    表示或受意思表示，亦不能辨識其意思表示之效果。故本件
    聲請監護宣告為有理由，應予准許，爰宣告相對人為受監護
    宣告之人。
四、本件相對人既經監護宣告，業如前述，揆諸前揭規定，自應
    為其選定監護人及指定會同開具財產清冊之人。查聲請人、
    關係人蔣文娟為相對人之妻、女。聲請人及關係人蔣文娟、
    蔣龍煌、蔣龍杰均同意由聲請人擔任監護人，並同意指定關
    係人蔣文娟為會同開具財產清冊之人，有親屬系統表、同意
    書、戶籍謄本等件為證。本院審酌聲請人、關係人蔣文娟為
    相對人之妻、女，與相對人關係非常密切，由渠等分別擔任
    相對人之監護人、會同開具財產清冊之人，應符合相對人之
    最佳利益，爰裁定如主文第2、3項所示。
五、末依民法第1113條準用同法第1099條、第1099條之1之規定
    ，於監護開始時，監護人鄭美鈴對於受監護宣告之人蔣有芳
    之財產，應會同關係人蔣文娟於2個月內開具財產清冊，並
    陳報法院，於開具完成並陳報法院前，監護人對於受監護宣
    告之人之財產，僅得為管理上必要之行為，併此指明。
六、訴訟費用負擔之依據：家事事件法第164條第2項。
中　　華　　民　　國　　111 　年　　8 　　月　　22 　 日
                   家事法庭   法  官　陳明照
以上正本係照原本作成。　　　　　　　　　 
如不服本裁定，應於送達後10日內向本院提出抗告狀，並繳納抗
告費新臺幣1,000元。
中　　華　　民　　國　　111 　年　　8 　　月　　22　　日
                              書記官  吳曉玟